【裁判字號】    90,抗,567
【裁判日期】    901119
【裁判案由】    聲請法官迴避
【裁判全文】
臺灣高等法院刑事裁定                                九十年度抗字第五六七號
    抗  告  人
    即 聲請 人  甲○○
右列聲請人因妨害公務案件聲請法官迴避，不服臺灣基隆地方法院中華民國九十年十
月四日第一審裁定（九十年度聲字第七六八號），提起抗告，本院裁定如左：
    主  文
抗告駁回。
    理  由
一、按當事人聲請法官迴避，以有刑事訴訟法第十八條第一款、第二款所列情形之一
    者為限。而當事人依刑事訴訟法第十八條第二款規定，聲請法官迴避原因之所
    謂「足認其執行職務有偏頗之虞者」，係指以一般通常之人所具有之合理觀點，
    對於該承辦法官能否為公平之裁判，均足產生懷疑，且此種懷疑之發生，存有其
    安全客觀之原因，而非僅出諸當事人自己主觀之判斷者，始足當之，若僅對於法
    官之指揮訴訟，或其訊問方法，有所不滿，不能指為有偏頗之虞。最高法院著有
    十八年抗字第一四九號判例及七十九年台抗字第三一八號判例參照。
二、本件原聲請意旨略稱：姚貴美法官係原法院八十九年度易字第七六一號妨害公務
    案件承審法官，聲請人與姚貴美法官現有訴訟案件在進行中（台灣台北地方法院
    九十年度北小字第一五五八號，聲請人請求姚貴美法官賠償損害）。因審理法官
    既與聲請人有恩怨存在，該恩怨尚未結束，由姚貴美法官審理聲請人之案件，難
    保其不會故意公報私仇，爰聲請迴避等語。
三、原裁定以：經查姚貴美法官為聲請人被訴前開妨害公務案件之承審法官，核無刑
    事訴訟法第十七條各款所定應自行迴避之事由，自無應自行迴避而不迴避之情形
    。又聲請人被訴妨害公務之公訴案件，並無涉及姚貴美法官個人私怨，且聲請人
    係遭檢察官提起公訴，由姚貴美法官受理該案後，始向台灣台北地方法院提起九
    十年度北小字第一五五八號小額訴訟案件，自不能執此而遽認兩造間即存有故舊
    恩怨，聲請人復未提出任何姚貴美法官於審理原法院八十九年度易字第七六一號
    妨害公務案件有何偏頗情形之具體事實，在客觀上並不足使人疑其將為不公平之
    裁判，此外復查無承審法官姚貴美就前開妨害公務案件有何利害關係或與當事人
    有何故舊恩怨關係等客觀上足認有偏頗之虞等情事。揆諸前揭說明，聲請人聲請
    法官迴避，不予准許，原審法院爰依刑事訴訟法第二十一條第一項規定，駁回抗
    告人之聲請。本院認原裁定並無不合。
四、本件抗告意旨猶執陳詞，並稱：刑事訴訟法第十七條規定，推事於該管案件現為
    或曾為被告或被害人之法定代理人者，應自行迴避，不得執行職務。本件姚貴美
    法官於該管案件現為被告，即應迴避云云。惟查，刑事訴訟法第十七條第四款之
    規定，係指現為或曾為被告或被害人之「法定代理人者」，與聲請人所指於該管
    案件現為「被告」之情形有別，顯不符該款所定之事由，本院亦查無姚法官有其
    他各款所定應自行迴避之情事。從而，本件抗告，為無理由，應予駁回。
五、據上論斷，應依刑事訴訟法第四百十二條，裁定如主文。
中      華      民      國     九十     年     十一     月      十九    日
                            臺灣高等法院刑事第五庭
                                審判長法  官  曾  德  水
                                      法  官  陳  榮  和
                                      法  官  楊  貴  雄
右正本證明與原本無異。
不得再抗告。
                                      書記官  林  淑  貞
中      華      民      國     九十     年     十一     月     二十一   日


司法院資訊處製作；財團法人民間司法改革基金會備份。
